【裁判字號】    95,上訴,610
【裁判日期】    950711
【裁判案由】    強盜等
【裁判全文】
臺灣高等法院刑事判決                 95年度上訴字第610號
上  訴  人  臺灣基隆地方法院檢察署檢察官
上  訴  人
即  被  告  乙○○
選任辯護人  謝志明律師
            蔡宏修律師
上  訴  人
即  被  告  甲○○
選任辯護人  謝志明律師
上  訴  人
即  被  告  丙○○
選任辯護人  沈濟民律師
            蔡信章律師
被      告  丁○○
指定辯護人  本院公設辯護人郭書益
上列上訴人因被告等強盜等案件，不服臺灣基隆地方法院94年度
訴字第 826號，中華民國94年12月19日第一審判決（起訴案號：
臺灣基隆地方法院檢察署94年度偵字第3170、3325、3571號、併
案案號：同署95年度偵字第528號、第529號含94年度偵字第3913
、3948號），提起上訴，本院判決如下：
    主  文
上訴駁回。
    事  實
一、乙○○（原名宋志偉）前因竊盜案件，經本院判處有期徒刑
    1 年10月確定；又因過失傷害案件，經臺灣士林地方法院判
    處有期徒刑3月確定，嗣經本院合併定應執行有期徒刑2年確
    定，於民國（下同）91年 3月13日縮刑期滿執行完畢（起訴
    書誤載為91年 3月14日）；甲○○於83年間，曾犯盜匪、違
    反麻醉藥品管理條例等案件，經臺灣臺北地方法院各判處有
    期徒刑7年10月、5月，並定應執行有期徒刑8年2月確定，於
    86年1月29日假釋出獄，嗣經撤銷假釋執行殘刑有期徒刑2年
    3月又22日，於94年1月31日執行完畢；丙○○前因竊盜案件
    ，經臺灣臺北地方法院判處有期徒刑8月確定，於93年2月12
    日執行完畢。
二、緣94年8月初（即94年8月6日前幾天），乙○○與丁○○2人
    駕車行經基隆市○○區○○路接八堵聯絡道南下入口處之德
    寶營造股份有限公司（下稱德寶公司）工寮時，發現該處停
    放上掛吊臂之自用大貨車（下稱吊桿車）及鏟土機（俗稱小
    山貓），可以作為行竊之標的，嗣於94年8月6日凌晨 3時許
    ，乙○○及其女友庚○○、甲○○、丙○○在丁○○位於臺
    北縣新店市後街43號 2樓聊天，其間乙○○因缺錢花用，向
    丁○○詢問有何賺錢門路，丁○○乃提議可至上開工寮竊取
    吊桿車及鏟土機變賣，丁○○與乙○○ 2人遂決意至該處行
    竊，惟因該處停放之吊桿車重達15噸，丁○○對此噸數之車
    輛駕駛技術不純熟，乙○○乃將欲行竊一事告知甲○○，要
    甲○○邀同並前往新店烏來搭載具有駕駛大型吊桿車技術之
    壬○○（起訴書記載為真實姓名年籍均不詳綽號「斗樣」之
    成年男子）一同至現場作案。乙○○、丁○○、甲○○及壬○○即基於共同意圖為自己不法所有之犯意聯絡，由甲○○
    先駕駛其父親之車輛至壬○○住處搭載壬○○至丁○○上開
    住處附近後，再由乙○○駕駛承租之車牌號碼 3173-KF號三
    菱香檳銀色自用小客車，搭載甲○○、壬○○、不知情之女
    友庚○○，與丁○○駕駛承租之車牌號碼8300-DM號白色MAR
    CH自用小客車搭載斯時不知情之丙○○一同出發至上開工寮
    。約同日凌晨 5時許，一行人到達基隆市○○區○○路接八
    堵聯絡道南下入口處之德寶公司工寮處將車停妥後，丁○○
    、壬○○即下車走往車牌號碼2H-506號吊桿車方向，由丁○○以自備之湯匙下手行竊吊桿車，並操作吊桿車將鏟土機吊
    至吊桿車上，壬○○則在旁把風；乙○○、丙○○與庚○○
    則先坐在車內，由甲○○下車走往工寮內之貨櫃屋處（該工
    寮內有 2個貨櫃屋，一個係置物之貨櫃屋，一個係有人居住
    之貨櫃屋，甲○○係向有人所住之貨櫃屋走去），以查看是
    否有人在內，甲○○走近貨櫃屋門旁發現該門旁有鐵鍊，欲
    拉扯該鐵鍊將貨櫃屋門綑綁時，聽聞貨櫃屋裡有人喊叫「是
    誰」而發現貨櫃屋內有人後，即返回車上告知丙○○、乙○○貨櫃屋內有人，並要求丙○○協助。丙○○斯時已知悉其
    等至上開工寮之目的意在行竊，並知悉貨櫃屋有人在內，仍
    與變易原竊盜犯意為強盜犯意之乙○○、甲○○基於共同意
    圖為自己不法所有之犯意聯絡，由甲○○先踹開該貨櫃屋之
    大門，並在外把風，再由丙○○持置於上開白色自用小客車
    內丁○○所有客觀上足以對人生命、身體、安全構成威脅，
    具有危險性之兇器鋁棒（未扣案）進入貨櫃屋內，嚇令在貨
    櫃屋內之辛○○、己○○不准動，並要求2人以浴巾、棉被
    蓋頭不准看，聲稱：外面在處理一些事情，要2人好好配合
    ，不要報警等語，並另與乙○○基於強盜辛○○、己○○財
    物之犯意聯絡，在當時站在門口乙○○之示意下，嚇令2人
    將身上持有之行動電話全數交出，並以台語對二人恫稱：若
    未將行動電話全數交出，要將2人吊死、割喉或脫光衣服丟
    至高速公路上等語，其間丙○○並持鋁棒在貨櫃屋內胡亂敲
    打，使貨櫃屋內之冷氣、電視及玻璃窗毀損（毀損部分未據
    告訴），以此強暴、脅迫方式，至使辛○○、己○○不能抗
    拒，而任由丙○○將辛○○置於貨櫃屋桌子及床頭旁之行動
    電話6支、己○○所有置於該貨櫃屋椅子上之皮包（內有現
    金新台幣（下同）16,700元、土地銀行金融卡、慶豐銀行信
    用卡、身分證、健保卡各1張、行動電話1支及借據1張）等
    物及辛○○吊掛在該貨櫃內褲子內之皮包（內有現金25,000
    元、都彭打火機 1個、身分證、健保卡、台北市煤氣配送業
    職業工會會員證（下稱煤氣工會會員證）各 1張、高速公路
    重型車及小型車回數票各10張、25元油票25張等物取走，再
    交由乙○○處理，並由丙○○持鋁棒在貨櫃屋內繼續控制辛○○、己○○，以利強盜吊桿車、鏟土機等財物。約過20幾
    分後，乙○○進入該貨櫃屋內以台語對丙○○稱：去車上拿
    槍將 2人做掉，比較沒有事尾等語，丙○○乃至乙○○駕駛
    之上開車輛內尋找槍枝未果後，乙○○即持工寮現場之電線
    交與丙○○，由丙○○持以反綁辛○○之手腳及己○○之手
    ，以上開強暴、脅迫方式，至使辛○○、己○○不能抗拒，
    而遂行強盜吊桿車、鏟土機之目的。迨至當日凌晨5時40 分
    許，丁○○、壬○○行竊吊桿車、鏟土機得手後，丁○○見
    另一置放貨物之貨櫃屋內尚有工具可變賣，乃與壬○○至該
    貨櫃屋內竊取白鐵製把手鐵鎚1枝、角燈1個及電鑽、砂輪機
    等物後，由壬○○先將上載鏟土機之吊桿車倒車至路口，再
    由丁○○駕駛該吊桿車，乙○○駕駛其原駕駛車輛搭載其女
    友庚○○，甲○○則駕駛上開白色自用小客車搭載丙○○、
    壬○○一同離開現場，沿瑞八公路往瑞芳方向行駛逃逸，而
    丁○○係在竊得吊桿車欲離開之際，經由丙○○之告知，始
    知貨櫃屋內有人及上開辛○○、己○○遭控制並強盜財物之
    事。嗣因逃逸途中車牌號碼2H-506號吊桿車損壞無法行駛而
    棄置路旁，為警於其上採獲丁○○及丙○○之指紋，以及調
    閱沿線錄影帶，發現車牌號碼8300-DM 號出現在被竊之車牌
    號碼2H-506號吊桿車之後，乃循線先於94年8月9日16時30分
    許，在臺北縣新店市後街43號前查獲駕駛車牌號碼 8300-DM
    號自用小客車之甲○○及乘客章日瓏，並於章日瓏（其涉犯
    收受贓物部分，另經臺灣基隆地方法院以簡易判決判處拘役
    40日）之皮包內起獲辛○○遭強盜之2支行動電話（ 序號分
    別為000000000 00000號、000000000000000號）及該車後車
    廂內起獲上開置放貨櫃屋內遭竊之鐵鎚1支及角燈1個，且依
    甲○○、章日瓏 2人之供述，發現乙○○亦涉嫌重大，乃分
    別於同年8月17日18時許、9月5日6時許，在臺北縣烏來鄉忠
    治村卡娃斯卡拉OK店、臺北縣新店市○○路○段47巷 1號前
    拘捕乙○○、丁○○及丙○○到案；另於94年8月7日21時40
    分許，因乙○○、丁○○另涉竊盜、贓物犯行，為警在臺北
    市○○○路○段199巷民族國中後門內當場逮捕，並在乙○○
    承租之車牌號碼3173-KF 自用小客車上起獲辛○○所有遭強
    盜皮包內之煤氣工會會員證、身分證、健保IC卡各 1張，而
    陸續查悉上情。
三、乙○○於94年 7月間，見跳蚤雜誌中刊登可取得變造身分證
    之訊息，遂循所刊登之電話與真實姓名年籍不詳之成年男子
    聯絡，並與該成年男子共同基於變造特種文書之犯意聯絡，
    以 2萬元之代價，在臺北縣新店捷運站，由乙○○將其本人
    照片2張交與該成年男子以供變造身分證換貼照片之用，約2
    天後，在前揭相同地點，再由該男子將貼有乙○○照片之變
    造「戊○○」身分證 1張交付乙○○。乙○○嗣並基於行使
    變造特種文書之犯意，持該變造之身分證至臺北縣中和市○○○路路77號「鴻泰租賃有限公司」租車而行使之，然遭「
    鴻泰租賃有限公司」識破，足以生損害於戊○○本人及戶政
    機關對於國民身分證管理之正確性。嗣於同年8月17日18 時
    許，因乙○○涉犯上開強盜案件，為警在臺北縣烏來鄉忠治
    村「卡娃斯卡拉OK」拘捕，並在其身上查獲前揭變造身分證
    ，而悉上情。
四、案經基隆市警察局第三分局報告臺灣基隆地方法院檢察署檢
    察官偵查起訴。
    理  由
壹、證據能力方面：
    查被害人林三本、戊○○於警詢之指述；被害人即證人辛○○、己○○於警詢及偵查之證述；證人壬○○於警詢之證述
    ；證人周宗慶、許坤益、黃偉倫於警詢及偵查之證述；證人
    即同案被告丁○○、丙○○於偵查之證述及證人李玉山基隆
    市警察局第三分局報告書，雖屬被告以外之人於審判外之言
    詞或書面陳述（同案被告相對於其他被告而言屬證人之地位
    ），惟上開證人於偵查時之證述，均經具結，亦查無顯不可
    信之情況，依刑事訴訟法第159條之1第 2項規定，自得作為
    證據；至上開證人於警訊時之證述及證人李玉山之書面陳述
    ，業據公訴人、被告及其辯護人（包括選任及指定辯護人）
    於本院審理時均表示對於本案證據之證據能力無意見（見本
    院95年 4月14日審判程序筆錄第3至4頁），經審酌該言詞陳
    述作成之情況，亦認為適當，故依刑事訴訟法第159條之5規
    定，上開證人於警訊時之證述，亦得為證據，合先敘明。
貳、實體方面：
甲、有罪部分：
一、犯罪事實欄二部分：
  (一)訊據上訴人即被告乙○○、甲○○、丙○○於本院準備程序
    對於：(1)被告四人於案發時、地均有到基隆市○○區○○路
    接八堵聯絡道南下入口處之德寶公司工寮；(2)現場吊桿車、
    鏟土機有失竊；(3)案發現場發生被害人手機、錢財等被取走
    等事實均不爭執，惟均矢口否認有強盜之犯行，被告乙○○
    於本院審理時辯稱：伊去現場不是要去搶東西，因為丁○○
    說有東西要賣伊，所以伊叫伊弟弟甲○○帶司機壬○○去，
    當時丁○○騙伊等，伊執意不要做，丁○○沒有聽清楚伊的
    話，所以伊等就先走了，當時伊等會去是因丁○○說已偷到
    東西，要伊等去收購，結果伊等到現場時，丁○○等正要進
    行，所以伊弟弟甲○○跟司機壬○○不願意幫忙開走卡車。
    辛○○遭竊皮包內之會員證、身分證、健保卡等物都是丁○○賣給伊，不是伊去辛○○身上搶的云云。被告甲○○則辯
    稱：伊沒有踢門，有沒有行搶，伊沒有分到一點財物。伊有
    到現場，去現場是帶卡車司機壬○○去開卡車而已，並不是
    要去強盜，是到現場才知道，伊原來只是要去偷東西云云。
    被告丙○○亦辯稱：伊沒有拿到財物，伊把財物都丟在門外
    ，沒有放到自己車上，伊沒有搶，只是怕辛○○、己○○報
    警，所以拿後放在門外，沒有拿走，那時外面在做什麼伊也
    不知道云云。
  (二)經查：
  1.被告乙○○等人前往上開德寶公司工寮之過程及目的：
    有關被告乙○○如何與丁○○謀議至前揭德寶公司工寮行竊
    吊桿車、鏟土機，並如何邀同壬○○一同前往，以及被告乙○○、丁○○、甲○○、丙○○、壬○○、庚○○等一行人
    如何駕車前往上開工寮，業據證人即同案被告丁○○於原審
    審理時證稱：「（問：何人決定要到案發現場偷東西？）之
    前（案發前沒幾天）我跟乙○○經過案發現場，看見案發現
    場有放貨車、剷土機，當天因為乙○○缺錢，我就跟他講案
    發現場有這些東西，可以偷來賣，所以我跟乙○○就決定這
    樣做，沒有跟丙○○講，至於乙○○有無跟甲○○講我不清
    楚，不過後來甲○○有去載斗樣（指壬○○）過來，我有跟
    乙○○講我不太會開卡車‧‧‧」、「（問：94年8月6日 5
    點多你們有無到案發現場？）有，有我、乙○○、甲○○、
    壬○○、丙○○、庚○○」、「（問：你們如何過去？）分
    別開2部車過去，丙○○坐我開的MARCH車，其他人都是坐乙○○開的車」、「（問：你們 2台車是誰的車在前面？）出
    發時是我的車開在前面，幾乎是同時到達，是我帶路的」等
    語綦詳（見原審94年11月17日審判筆錄27至28頁），核與被
    告乙○○於警詢及原審最後一次審理時供述：「（問：94年
    8月6日凌晨5時左右你人在何處？做何事？)在基隆市○○○○道旁的工地, 與丙○○、丁○○、甲○○、庚○○，原本
    要去那偷鏟土機‧‧‧（見3325號偵查卷第20頁）」、「最
    早是與丁○○講好是要去偷鏟土機及大卡車‧‧‧是我找司
    機（指壬○○），但司機不敢開大卡車，本來是要偷，後來
    變成搶‧‧‧（見原審94年11月29日審判筆錄第 7頁）」等
    語；被告甲○○於原審訊問及審理時供述：「是我哥哥乙○○打電話給我，問我會不會開卡車，我說不會，我找別人來
    開，我就找來斗樣（指壬○○）來，我們本來是要一起去偷
    卡車‧‧‧（見原審94年10月5日訊問筆錄第7頁）」、「我
    是從我家裡開我父親的車，我到碧潭橋時，我哥哥、丁○○
    他們已經在那裡等我及壬○○。後來我就改坐我哥哥開的車
    到基隆暖暖案發現場，是丁○○車開在前面，我哥哥的車開
    在後面（見94年11月29日審判筆錄第10頁）」等語相符，是
    被告乙○○、丁○○、甲○○及壬○○，係結夥三人以上，
    欲至上開案發現場行竊吊桿車及鏟土機乙節，首堪認定。至
    被告乙○○於原審其他審訊及本院審理時供稱：係欲前往現
    場購買鋼板，並非行竊云云，不僅與其前揭供述不合，且與
    同案被告丁○○之證述、甲○○之供述相左，自屬臨訟杜撰
    之詞，不足採信。因之，被告乙○○於原審審理時聲請調閱
    案發期間與買主江洐昌之通聯紀錄證明購買贓物之事實，核
    無必要。
  2.被告乙○○等人到達案發現場後尚未強盜被害人辛○○、己○○財物前之情形：
  (1)被告乙○○等人到達上開工寮後，丁○○、壬○○即下車走
    往吊桿車方向行竊吊桿車、鏟土機；乙○○、丙○○與庚○○則先坐在車內，由甲○○下車走往工寮內之貨櫃屋處（即
    被害人辛○○、己○○所在之貨櫃屋處），欲拉扯鐵鍊將貨
    櫃屋門綑綁，因發現貨櫃屋內有人即返回車上告知丙○○、
    乙○○貨櫃屋內有人，並要求丙○○協助，甲○○並先踹開
    該貨櫃屋之門，再由丙○○持鋁棒進入貨櫃屋內等情，業據
    被告丙○○於原審訊問時供述：「‧‧‧到現場時丁○○、
    斗樣及甲○○先下車，下車後甲○○是先往工寮走，丁○○
    及「斗樣」就去偷車，我跟乙○○及庚○○先待在車上，我
    在車上看到甲○○拿鐵鍊或繩子把工寮的門從外面綁起來，
    然後跑到車上叫我下車幫忙，我就拿 1支小鋁棒下車，就往
    工寮那邊走，乙○○也跟著下車，甲○○就把工寮的門踹開
    ，就叫我進去，我就進去了」等情不諱，並經其以證人身分
    具結在卷（見原審94年10月5日訊問筆錄第5頁），且其嗣於
    原審審理時亦以證人之身分結證稱：到達現場，其還未下車
    前，丁○○與壬○○有下車走到鏟土機方向要偷鏟土機及吊
    桿車，甲○○是走到被害人所在之貨櫃屋，是甲○○先看到
    貨櫃屋內有人到車上叫其下車幫忙，其就拿鋁棒下車，是甲○○先踹貨櫃屋門，踹門後甲○○就把其推進去貨櫃屋裡面
    等語甚詳（見原審94年11月17日審判筆錄第16頁），且證人
    即同案被告丁○○於原審審理時亦證稱：到達現場後其行竊
    卡車，且把鏟土機吊到卡車上面，其在行竊的過程，壬○○
    幫其把風等語（見原審94年11月17日審判筆錄第27頁），且
    被告甲○○亦自承係其下車至工寮內查看裡面有無人在，正
    在拉扯貨櫃屋門旁鐵鍊時，因裡面有人出聲喊叫發覺有人後
    ，就將此事告知丙○○及乙○○等語（ 見原審94年10月5日
    訊問筆錄第 7頁、94年11月29日審判筆錄第10至11頁），而
    被告甲○○有以腳踹貨櫃屋之門乙節，復據證人壬○○於警
    詢及原審審理時證述明確（見原審94年11月10日審判筆錄第
    15頁），被害人辛○○、己○○於原審及本院審理時亦證述
    ：在丙○○進入貨櫃屋前有聽到「碰」一聲很大聲響等語（
    見同上原審審判筆錄第23頁、第27頁、本院95年 4月14日審
    判程序筆錄），足見被告丙○○前揭供述及證述非虛，被告
    甲○○辯稱其僅告知丙○○貨櫃屋內有人，並未要丙○○幫
    忙，且未以腳踹貨櫃屋之門云云，自不足採。至被害人辛○○於本院審理時雖指稱：「（剛才你說拿東西撞門，到底是
    用腳踹門或是拿東西撞門？）是拿東西打門，才會那麼大聲
    」云云，然以腳踹踢貨櫃屋大門，亦類同鈍器攻擊，視其力
    道角度，當亦可發出強大聲響，而被害人辛○○於貨櫃屋內
    未能親見門外之事，上開陳詞乃屬個人推測之詞，尚不足採
    ，亦不足為被告甲○○有利之認定。
  (2)至證人壬○○與甲○○於原審對質後雖改稱：其未看見甲○○以腳踹貨櫃屋門，係被告丁○○於94年 9月16日在警局對
    其恐嚇稱：若其不如此陳述，就要指稱其亦參與作案云云。
    查被告丁○○於原審審理時雖坦承曾對壬○○出言恐嚇，惟
    其否認有要求壬○○陳述被告甲○○踹門一事，供稱：「‧
    ‧‧因為甲○○、乙○○二個兄弟在關，我那時還未拘提到
    ，我跟他恐嚇，說他是要關，還是要付他們兄弟的父母50萬
    元，他說他現金沒有這麼多，他願意過戶土地給宋家兄弟的
    父母‧‧‧我在基隆市警察局第三分局時，壬○○剛到分局
    時叫我幫他脫罪，我是被三分局借訊出去抓壬○○，壬○○
    在家裡，他叫我幫他脫罪‧‧‧我是恐嚇他說，如果我幫他
    脫罪，要求他一天要給我 900元，我沒有恐嚇他，要他講甲○○有踹門的事，因為我根本不知道工寮裡面發生什麼事‧
    ‧‧」等語（見原審94年11月10日審判筆錄第17頁至18頁）
    ，而證人壬○○亦自承：被告丁○○確實有對其稱宋氏兄弟
    被抓，他們父母很可憐，叫其給宋氏父母親50萬元一事等語
    （見同上原審審判筆錄第18頁），則被告丁○○於被逮捕後
    ，尚且關心乙○○、甲○○家中經濟狀況，要求壬○○付款
    照顧宋氏兄弟父母，顯見其毫無誣陷被告甲○○之動機，且
    被告丁○○嗣於原審準備程序時甚至供稱係其本人踹開貨櫃
    屋門而欲將本罪扛下（詳如後述），益見其無誣陷被告甲○○之動機及必要，故證人壬○○嗣後翻異前述，顯係迴護被
    告甲○○之詞，不足採信。
  3.被害人辛○○、己○○遭強盜財物之情形：
  (1)有關前揭犯罪事實欄二所載被害人辛○○、己○○遭強盜之
    情節，業據證人即被害人辛○○、己○○於警詢指訴及偵查
    時證述甚詳，證人即被害人辛○○於原審審理時更明確證稱
    ：「（問：94年8月6日凌晨是否有與證人己○○八堵德寶公
    司貨櫃屋內？）有，她凌晨3點多來找我，現場是有2個貨櫃
    屋，1個是我住，1間是放東西。（問：當天凌晨 5點多發生
    何事？）我聽到一聲很大聲，有 1個人（指認丙○○）手上
    拿著壹個黑黑的東西撞門進來，我有聽到那個東西撞門的聲
    音，我就說你要幹什麼，他沒有講話又出去，隔不到 1分鐘
    ，又進來，說外面發生打架，叫我們不要理會，你們不要報
    警，沒有你們的事情，叫我們在床上面壁，棉被蓋頭，並叫
    我們把手機先給他，不要報案，等他們吵架完，手機就還我
    們，他又問我們是否還有其他手機（我 1支手機是放在桌上
    ，另 1支放在枕頭旁邊，我沒有拿給他，是他把蚊帳打開才
    把枕頭旁另外 1支手機拿走），他說如果手機再被他找到，
    就要讓我們死（以台語講要刺死、吊死、把我們脫光衣服丟
    到高速公路），當時我與己○○ 2人都沒有穿衣服，大約過
    了15分鐘之後，吊車有在加油的聲音，是在操作吊鉤的聲音
    ，我當時在想他們不是要偷山貓，就是要偷挖土機，在丙○○進來約25到50分之間，吊車一直有在加重油的聲音，在20
    幾分的時候，有另外 1個人進來對丙○○說，去車上拿槍做
    掉我們，比較沒有事尾（台語），我就聽見他出去的聲音，
    丙○○還在裡面，約30分左右丙○○綁我的手，他叫我坐起
    來跪在地上，先綁手再綁腳，當時他用浴巾蓋住我的頭，綁
    完我之後再綁己○○，綁完之後那個人又再進來（第 2個、
    第 3個進來的人是同一個人，我有偷看），跟丙○○以台語
    講說槍要不要拿進來，丙○○沒有答話，己○○在求情。（
    問：撞門進來的人與拿鋁棒的人是否同一人？）對。他還打
    壞貨櫃屋裡面的冷氣、電視、及電視旁的玻璃窗（即現場照
    片工寮外遭歹徒擊破，我當時有掀開棉被偷看。（問：你損
    失何物？ ）現金2萬5，6支手機，壹個都彭的打火機、身分
    證、健保卡、高速公路重型車及小型車的回數票各10張、中
    國石油25元油票25張、皮夾1個。（問：第1個進去的人你可
    否認出？）可以，就是丙○○。（問：第 2個人說要拿槍處
    理的人是何人？）是乙○○」等語綦詳（見同上原審審判筆
    錄第27至28頁），核與證人即被害人己○○於原審審理時證
    述：「（問：94年8月6日有無與證人辛○○在八堵的德寶營
    造公司的貨櫃屋內？）有。（問：那天凌晨 5點多發生何事
    ？）在將近凌晨 5點時，辛○○的手機有響，我問他為何不
    接，他說那是鬧鐘，過了沒有多久，差不多10分鐘左右，貨
    櫃屋的木門就被撞開，門沒有鎖，當時我們沒有睡覺是躺在
    床上聊天，燈是開著。（問：門被撞開後發生何事？）有壹
    個人進來（指認係丙○○），辛○○就直接反應說什麼事，
    進來的那個人就出去，隔了一分鐘，馬上又進來手上拿著壹
    支鋁棒，他說叫我們不要動，把棉被蓋頭不要看，說外面在
    處理一些事情，叫我們好好配合，他不會傷害我們，我們就
    用棉被蓋住頭，過程中辛○○有動了一下，那個人就拿著鋁
    棒朝著辛○○的頭部敲下去，但是沒有敲到，又命令辛○○
    叫他起來，我就跟他講不要這樣，我們會配合，在這個過程
    中那的人嘴一直唸，拿著鋁棒東敲敲西敲敲，並問我們身上
    有無手機，如果有就全部拿出來，並說如果沒有拿出來被他
    找到的話，要讓我們死的很難看（指要把我們上吊、割喉、
    或是要丟高速公路上），我的手機放在皮包裡面，皮包是放
    在貨櫃屋床旁邊的椅子上，辛○○的 2支手機本來就放在桌
    上，那個人先拿走辛○○的手機，我的皮包整個都被拿走（
    那是我後來才發現我的皮包不見了）。那個人又發現辛○○
    的4支空手機，就說怎麼還有4支手機，辛○○說這裡面沒有
    門號，他就把 4支手機都拿走。（問：他控制你們之後，你
    們很害怕，手機、皮包是他拿走的？）我們很害怕，手機、
    皮包是他自行拿走的。（問：他拿走辛○○ 4支手機之後，
    發生何事？ ）他拿走手機後約過了3、40分鐘，可能是他們
    要走了就順手從地上拿電線，叫辛○○起來，就叫辛○○雙
    手往後放，先綁腳，再綁手，把他推倒在床上，再叫我坐起
    來，以同一條電線把我的雙手往前綁起來，綁好之後，他就
    出去了，另外壹個人進來站在門口，頭戴黑色帽子、穿白色
    的長夾克，灰色的褲子，我剛才當庭可以認出他，就是乙○○。乙○○進來之後，他叫丙○○去拿槍把我們處理掉，比
    較不會有事尾（台語），我就說帥哥不要這樣，你們要什麼
    我都配合，我們也不會報警，外面那個人（我聽聲音是丙○○的聲音）就說有需要嗎（台語），乙○○看了一下沒有講
    話，就走掉了，沒有再回來。（問：從你們被控制行動到他
    們走後，外面都有車子發動的聲音？）對。（問：妳損失何
    物？）現金16700元，土地銀行的金融卡1張，慶豐銀行的信
    用卡1張、身分證、健保卡，及手機1支（門號為0000000000
    ）、還有1張13萬元的借據（ 債務人為辛○○）」之情節大
    致相符（見原審94年11月10日審判筆錄第20至22頁），且經
    原審當庭命被告乙○○、甲○○、丁○○、丙○○ 4人以台
    語陳述上開恐嚇話語，並令被害人己○○當庭指認，被害人
    己○○亦明確指稱：「第一個進貨櫃屋的人及拿鋁棒的人是
    丙○○，後來進來的人是乙○○，因為他皮膚比較黑，我可
    以確認。只是丙○○現在比較胖，臉比較白， 2人的聲音也
    沒有變」等語無訛（見同上原審審判筆錄第27頁），甚而二
    人於本院審理時復為相同之指證（見本院95年 4月14日審判
    程序筆錄），而參酌被害人辛○○、己○○與被告乙○○、
    丙○○素不相識，衡情自無誣指二人之虞，且被告丙○○亦
    供承其確有持鋁棒進入貨櫃屋內及綑綁被害人辛○○、己○○，並在乙○○之示意下前往車上尋找槍枝等情不諱，而被
    害人所在貨櫃屋內之冷氣、電視及電視旁的玻璃窗確遭毀損
    ，亦有現場照片數張在卷可稽，足見被害人辛○○、己○○
    前揭指訴及證述屬實，被告丙○○辯稱其未出言恐嚇被害人
    及毀損貨櫃屋內物品；被告乙○○辯稱其並未進入貨櫃屋內
    云云，均不足採。
  (2)又被告丙○○係在被告乙○○指示下嚇令被害人辛○○、己○○將行動電話交出，並由乙○○持工寮現場之電線交與丙○○，由丙○○持以捆綁被害人等情，業據被告丙○○於原
    審審理時以證人之身分結證在卷（見原審94年11月17日審判
    筆錄第16頁），且被害人辛○○遭強盜之其中 2支摩托羅拉
    牌 V70型及V303型行動電話，係被告乙○○自其身上取出交
    由其弟甲○○置放在丁○○家中客廳，亦據被告乙○○於原
    審訊問時供承不諱（見原審94年10月 5日訊問筆錄第10頁）
    ；另被害人辛○○遭強盜皮包內之健保卡、身分證及煤氣工
    會會員證，係於案發隔日（即94年8月7日）即在被告乙○○
    駕駛之車牌號碼 3137-KF號自用小客車內起獲，復據被告乙○○供承在卷，且有臺北縣政府警察局新莊分局贓物認領保
    管單 1紙附卷可按，則被告乙○○若未參與強盜被害人辛○○、己○○財物，何以贓物均在被告乙○○身上或由被告乙○○持有？是被告乙○○辯稱其未強盜被害人財物，亦未持
    電線綁人或交由丙○○綁人，且對於丙○○至貨櫃屋強盜一
    事全然不知，事後經丁○○、丙○○告知始知強盜一事云云
    ，顯與事實不符，不足採信。被告乙○○雖於本院審理又辯
    稱：辛○○遭竊的皮包內會員證、身分證、健保卡等物都是
    丁○○賣給我的云云（見本院95年 6月13日審判程序筆錄）
    然此與其於原審審理時所辯：辛○○之證件係被告丁○○所
    交付供其變造使用，因當時其沒有駕駛執照云云，顯有矛盾
    ，而原審稽核被告丁○○已否認有交付變造之情，且在被告
    乙○○上開車內起獲之被害人辛○○證件並無駕駛執照，被
    害人辛○○遭強盜之證件亦不包含駕駛執照，而駁斥此項辯
    解，此次乃改稱「買受」云云，說詞反覆，益見其心虛之情
    ，核屬事後卸責之詞，均不足採。
  (3)再被告丙○○事後有分得強盜財物10,000元乙節，業據被告
    丙○○以證人身分詰問時供述甚詳（見原審94年11月17日審
    判筆錄第19頁、第22頁），且被告丙○○於94年8月5日晚上
    8、9時許曾向友人章日瓏借款 8,000元購買安非他命，並於
    隔日（即案發當日）早上10點多即駕車（係本案前揭白色自
    用小客車）至章日瓏住處歸還章日瓏借款，章日瓏帶丙○○
    吃早餐時，有在丙○○駕駛之車輛上看到多支行動電話，經
    詢問丙○○為何那麼快可還款，丙○○就在車上對章日瓏告
    知其與丁○○、乙○○、甲○○去搶錢、怪手及行動電話之
    事等情，亦據證人章日瓏於原審審理時證述甚詳（見同上原
    審審判筆錄第6頁、第8頁、第10頁），而本案被害人之財物
    ，除被害人辛○○領回行動電話 2支、身分證、健保IC卡及
    媒油工會會員證等物外，其餘物品均未見歸還，有贓物認領
    保管單在卷可稽，故被告丙○○於本院辯稱其強取被害人辛○○、己○○行動電話意在避免被害人報警，且被害人財物
    均丟棄在貨櫃屋外，並無取財之意云云，並不足採。況被告
    丙○○強取被害人財物時，同案被告丁○○適在貨櫃屋外行
    竊吊桿車，故被告丙○○強取被害人行動電話避免報警，即
    兼有強盜吊桿車之意，是不論其強取被害人行動電話之動機
    為何，均無礙其強盜犯行之認定。至證人即同案被告丁○○
    雖於原審審理時證述：丙○○還款之 1萬元係其事後聽丙○○談及向章日瓏借款一事，乃從其身上將其另犯強盜、竊盜
    案件變賣所得贓款借與丙○○還款云云（見原審94年11月17
    日審判筆錄第31頁），惟其所證核與前揭被告丙○○、章日
    瓏之證述不符，且被告丁○○等人係因缺錢花用，始前往案
    發現場行竊，已認定如前述，倘被告丁○○斯時身上有上萬
    元，又何必再為本案？故被告丁○○前揭所證，顯係迴護被
    告丙○○之詞，不足採信。
  (4)另被告丁○○於原審準備程序雖供稱：「‧‧‧我有進入強
    盜財物，門是我踹開的，也是我在外面偷車，我把門踹開，
    丙○○進去，發現工地有人，我找電線，丟給丙○○並叫丙○○將2人綁起來。我本來是要偷大卡車，到另外1個工地載
    鐵板，我叫乙○○看這些值多少錢，是我跟丙○○先去工地
    ，我們綑綁被害人以後，乙○○、甲○○、斗樣、庚○○他
    們才過來，我到工地後，先把工地的大卡車過電準備偷車，
    然後去看 2個貨櫃屋，第一個貨櫃屋沒有人，有小狗，我才
    叫丙○○拿鋁棒幫我趕狗，我就到第 2個貨櫃屋，我就把門
    踹開，進去後發現工地有一對偷情男女，全身赤裸，我就趕
    快找電線丟給丙○○，由丙○○綑綁他們，並搜刮他們的財
    物，他們各有1個皮包，男的有2萬5的現金，女的有1萬多的
    現金，丙○○有拿鋁棒，我有帶鴨舌帽，當天我穿長袖、長
    褲，什麼顏色我不記得，我對被害人說我是高雄跑路來的，
    我說讓他死，丙○○說好讓他死，那個女的說，帥哥，不要
    ，我不會報警的，還有無講什麼我忘記了，這時候甲○○、
    乙○○他們都還沒來，我綁完人之後就出去外面吊大卡車，
    丙○○在旁邊當我的助手，就在這時候，乙○○他們才開車
    過來，他們才知道，我們把裡面的人綑綁起來，跟我之前跟
    乙○○所言的不同，鐵板是放在暖暖的另一個工地，他們發
    現我跟丙○○把人綑綁的行為，他們還勸我怎麼這樣，所以
    斗樣他不敢開車，這件事情與斗樣一點關係都沒有，事後回
    去之後，我把手機交給章日瓏，叫他幫我洗內碼。我不知道
    為何會在甲○○的包包內找到」云云（見原審94年10月 5日
    準備程序筆錄第2至3頁）；被告丙○○於原審準備程序及詰
    問之初亦供稱：「起訴書所載的犯罪事實全部正確，但有些
    我沒有講。我故意咬乙○○、甲○○，他們 2人沒有下去搶
    ，他們是事後才到的，本件從頭到尾都是我跟丁○○，我到
    丁○○家聊天後，就一起出發，就到基隆暖暖地區作案，要
    偷挖土機，到了工寮，發現工寮裡面有人，丁○○就踹門，
    我手裡拿鋁棒，丁○○手上沒有拿東西，工寮裡面有1男1女
    ，他們在睡覺，因為丁○○說外面有狗叫我拿鋁棒，丁○○
    拿電纜線過來，我們2個人都有綁被害人，我叫他們2人配合
    ，叫他們把手機交出來，我沒有聽到丁○○叫被害人把皮包
    交出來，手機是擺在桌上我直接拿，皮包部分我沒有看到，
    沒有說什麼恐嚇的話，也沒有人說拿槍之事，我沒有戴帽子
    ，是丁○○有戴帽子，綑綁完之後就到外面開卡車，我們準
    備開偷來的卡車要離開的時候，甲○○、乙○○他們才來，
    他們說要來買鋼板，跟我們約在那個工地，來了之後，我跟
    他們講，我們有事要先離開，我們就走了，他們也離開了，
    我不知道他們去哪裡，手機被丁○○拿走，錢我沒看到」云
    云（見原審94年10月5日準備程序筆錄第4頁），並於原審審
    理時證稱：其與丁○○、乙○○、甲○○、壬○○、庚○○
    開 2部車前往案發現場，到達之後，丁○○、甲○○、壬○○ 3人先下車偷卡車，後來丁○○跑來告知其工寮內有人要
    其下車幫忙，其就持鋁棒下車往貨櫃屋方向走，丁○○就將
    貨櫃屋門踹開，其就進去要被害人辛○○、己○○配合，後
    來丁○○叫其將被害人行動電話取出云云（見原審94年11月
    17日審判筆錄第13至14頁），惟被告丁○○、丙○○上開供
    述，核與其等於警詢、偵訊及原審訊問時之供述完全不符，
    亦核與上開被害人辛○○、己○○之證述相佐，復與被告乙○○、甲○○於原審供述其等係同時到達案發現場，以及被
    告甲○○供稱係其發現貨櫃屋有人告知丙○○等情完全相悖
    ，故被告丁○○、丙○○上開供述及證述，顯與事實不符，
    不足採信。且被告丙○○嗣亦供稱：「是乙○○、甲○○叫
    人拿 2百萬和一筆土地要我跟丁○○把這個案子扛起來，是
    在檢察官起訴後，他們有傳紙條給丁○○，在提解的過程中
    ，丁○○在囚車上跟我講，叫我把乙○○、甲○○的部分都
    推給丁○○，我都聽丁○○的話。我也有收到乙○○、甲○○的紙條，是在看守所裡面收到的，是雜役傳遞的（雜役現
    已出所），紙條內容就是叫我跟丁○○把這個案子扛起來，
    會給我好處，會再叫丁○○跟我談，同房19房（余明達、周
    宗慶、邱銘宇）的人都知道這件事，因為我不認識字，他們
    幫我看紙條的內容，紙條他們叫我把它丟掉，如果巡房時被
    搜到會違規，我總共收到 2張紙條，同房的人他們都知道這
    些事情。在94年10月24日準備程序前幾天，丁○○也有要傳
    紙條給我，但被主管看到攔下，當時邱銘宇開庭遇到丁○○
    同房的人，他叫邱銘宇跟我傳話，說紙條的內容是甲○○、
    乙○○要出 2百萬元叫我跟丁○○把這個案子扛下來，問我
    好不好，我說不好，但是丁○○一直叫我要照他講的講，所
    以我才翻供」等語（見同上原審審判筆錄第23頁），被告丁○○亦供述：「乙○○他叫我把他的部分擔下來，也有叫我
    跟丙○○講把甲○○的部分也擔下來，代價是 2百萬跟一筆
    土地，2百萬我要求要現金，分4次付，他們出去半年內付，
    土地是乙○○自己要給我的， 2百萬是我跟他要求的」、「
    （問：你們禁見，乙○○如何傳話給你？）根本沒有禁見，
    剛開始被關時，我住6房，乙○○住8房，但 2間相隔很近，
    只要講話大聲一點大家都聽得到（連我併案的那 2件我都已
    經跟其他的被告陸清秀、黃信評套好了，黃信評講的是債務
    糾紛，我叫他不要這樣講），乙○○有傳很多次紙條給我，
    有 1次被南舍潘姓主管查到紙條，其他紙條都丟掉了，紙條
    內容是寫叫我擔下來，有寫要給我 2百萬元，當時跟我同房
    的黃偉仁（音同）、黃銘祥（音同，現在北舍），另一個已
    交保叫廖強任也有看到紙條，他們也可以作證，因為被主管
    查到，我就被調到11房，調到11房之後，上次開完庭後的禮
    拜六，乙○○又將紙條塞在麵包裡面傳給我，我把紙條看完
    後也丟了」等語（見同上原審審判筆錄第25至26頁），已就
    其等何以翻異前供詳為陳述，且被告丙○○確有收到談及扛
    罪並給與 2百萬紙條內容一事，亦據證人即與被告丙○○同
    舍房之周宗慶證述在卷，被告丁○○確有收到傳遞之紙條等
    情，復據證人即與被告丁○○同舍房之許坤益、黃偉倫證述
    甚詳（以上均見原審94年11月18日訊問筆錄），並有被告乙○○傳遞與被告丁○○之串供字條 2張扣案可資佐證，足見
    被告丁○○、丙○○所為前揭何以翻供之陳述為可採，故其
    等上開準備程序及詰問時所為之供述及證述，自屬虛偽陳述
    ，不可採信。
  (5)又被告丁○○於本院審理時再改稱：「甲○○、乙○○他們
    是去收贓物的，丙○○到現場時才知道我在偷卡車，他去附
    近走一走，才看到被害人二人，他叫他們不要動，外面在處
    理事情，他不知道他對被害人的行為會變成強盜（見本院94
    年 4月14日審判程序筆錄）」、「另我在偷卡車時，乙○○
    跟我講話，因卡車聲音很大，他就載壬○○走了，我還覺得
    很奇怪，為何我卡車都吊好了，他們要收受贓物，怎麼跑掉
    了，我又打電話給他們，後來他們又開車回來一次，回來就
    走了，因我還要帶乙○○去看收受鋼板的地方，後來大卡車
    到半路拋錨，我們就各自回家了，我後來找丙○○來載我（
    見本院95年 6月13日審判程序筆錄）」云云。證人壬○○則
    證稱：「（問：案發當日你有無至現場？搭何人的車去？）
    我有去，我坐乙○○的車子去。（問：你到現場後看到的情
    況？）卡車在吊一台小山貓‧‧‧。（問：乙○○下車為了
    何事？）乙○○下車時因我在後坐，看丁○○在吊東西‧‧
    ‧，他們在做什麼我也不清楚，我不敢下車，同車還有一位
    女子（指庚○○）。（問：同車的女子有無下車？）沒有。
    （問：以後的事？）‧‧‧甲○○跟他哥哥說帶我去不是要
    去做壞事，所以要帶我回去，甲○○本來要送我回去，到交
    流道時他接到一通電話，後來我們又回工地‧‧‧。（問：
    你是搭那一部車回去？）我是坐乙○○的車去，但後來是坐
    甲○○的車子回去。（問：乙○○究竟有無盡入貨櫃屋？）
    我沒有看到。（問：你與乙○○自現場離開後，是先回家或
    是去何處？）就跟在他們卡車一起走，開到山路上坡時卡車
    壞掉，我們就把卡車丟在路旁，我們就走了。‧‧‧（問：
    你當時離開案發現場時，跟誰在一起？）甲○○、丙○○。
    （問：你們離開時，他們手上有無拿什麼東西？）沒有」云
    云（見本院95年 5月12日審判程序筆錄）。證人即被告乙○○之同居人庚○○則係證稱：「（問：乙○○有無下車？為
    了何事？）他好像有下車一下，但都在我視線範圍內，我是
    一直在車上，我在前座。（問：乙○○有無進入貨櫃屋內？
    ）沒有，我沒有看到他到那裡，基本上當時我們還在吵架，
    他也怕我離開，那有可能去那裡。‧‧‧（乙○○上車時有
    無手拿六支手機？）我沒有看到」、「（問：共有幾部車去
    ？）丁○○開一部，乙○○開一部。‧‧‧（你在那裡停留
    多久？）沒多久，因我一直吵著要走，大概約十來分鐘」云
    云（見本院95年 6月13日審判程序筆錄），而核與被告甲○○、乙○○於本院審理時之首揭辯解漸趨一致，然彼等間對
    於被告甲○○、乙○○前往目的究係竊盜，抑或收贓？有否
    與被告丁○○共同前往？期間有無中途離去？供述仍有不一
    。況參酌被告甲○○於原審審理時坦承最初係其發現貨櫃屋
    有人，並告知丙○○；被告乙○○於原審初訊亦坦承進入貨
    櫃屋內，裡面有蚊帳等語，及被害人辛○○、己○○於法院
    審理時迭次指證被告丙○○、乙○○確有進入貨櫃屋內施強
    暴、脅迫，並搜取財物等情，亦均與上開被告及證人所述之
    情節相悖，在在均證明被告甲○○、乙○○、丁○○、證人
    壬○○、庚○○於本院審理時乃翻稱上情，顯係事後勾串、
    迴護之詞，均不足為信。
  4.被告乙○○等人離開現場之情形：
    查被告丁○○、壬○○行竊吊桿車、鏟土機得手後，丁○○
    見另一置放貨物之貨櫃屋內尚有工具可變賣，乃與壬○○至
    該貨櫃屋內竊取白鐵製把手鐵1枝、角燈1個及電鑽、砂輪機
    等物後，由壬○○先將上載剷土機之吊桿車倒車至路口，再
    由丁○○駕駛該吊桿車，其餘乙○○、甲○○、丙○○、壬○○、庚○○等人分別駕駛車牌號碼 3173-KF號自用小客車
    及車牌號碼 8300-DM號白色自用小客車，一同離開現場等情
    ，業據證人即同案被告丁○○證述明確（見原審94年10月 5
    日審判筆錄第 2頁、94年11月17日審判筆錄第28頁、第30頁
    ；94年11月24日審判筆錄第 6頁），且被告丙○○亦以證人
    身分證稱：案發當天要離開現場時，有看見丁○○從非被害
    人所在貨櫃屋內搬出角燈、鐵鎚、很重機器等物，後來係其
    坐甲○○駕駛之白色自用小客車離開現場，車上還有壬○○
    ，丁○○是開吊桿車離開，乙○○是開原來開的三菱自用小
    客車離開，係乙○○車在前、丁○○車在中間、甲○○車在
    後 3部車一同離開現場等語（見原審94年11月17日審判筆錄
    第17頁、第19頁、第22頁），而警方嗣於94年8月9日16時30
    分許，在上開白色自用小客車內起獲鐵鎚1支及角燈1支，亦
    有查獲照片數禎、第三分局物證一覽表及贓物認領保管單在
    卷可稽（見3170號偵查卷第32至34頁、第61至62頁），且經
    警方調閱臺北縣瑞芳鎮○○○路往十分寮沿線監視錄影畫面
    ，遭強盜之車牌號碼2H-506號吊桿車前後各有一輛車一同行
    駛，前車為銀色的自用小客車，後車為車牌號碼 8300-DM號
    白色自用小客車，有翻拍照片 9張附卷可按（見3170號偵查
    卷第10至11頁及本院卷附彩色照片），故被告丁○○、丙○○證述此部分之事實亦堪認定。至被告丙○○於原審審理時
    雖證述：被告乙○○、甲○○亦有自非被害人所在貨櫃屋內
    搬出物品云云（見同上審判筆錄），惟此情已據被告乙○○
    、甲○○否認，且被告丙○○嗣亦改稱：被告乙○○、甲○○二人有無搬，其忘記了等語（見原審94年11月29日審判筆
    錄第14頁），而同案被告丁○○亦證述及供述：其沒有注意
    到亦不知被告乙○○、甲○○有無搬貨櫃屋內之物品，亦未
    叫其二人搬等語（見原審94年11月24日審判筆錄第 6頁、94
    年11月29日審判筆錄第14頁），故自不能僅以被告丙○○前
    後陳述不一之證詞，認定被告乙○○、甲○○亦有至非被害
    人所在貨櫃屋內搬運物品。
  5.又被告乙○○於原審審理時辯稱：當初與丁○○係謀議要行
    竊吊桿車，到現場後，經其弟甲○○告知該工地有人，其就
    將此事告知丁○○，並制止丁○○行竊，惟丁○○仍執意行
    竊云云，被告甲○○亦辯稱：其發現貨櫃屋有人返回停車處
    告知乙○○並要求乙○○離開現場後，乙○○便下車與丁○○交談，後來丁○○要求壬○○將吊桿車倒車至路口，一行
    人就離開現場，其並未擔任把風之工作云云。惟查，被告乙○○、甲○○所辯上開情節，業據同案被告丁○○否認在卷
    ，且被告甲○○、乙○○在現場未曾及「有見到人，不要做
    了，要走了」等語，亦據證人壬○○於原審審理時證述明確
    （見原審94年11月10日審判筆錄第14頁），已足認被告乙○○、甲○○所辯不實，且被告乙○○、甲○○、丁○○、丙○○等人在案發現場停留約 1小時許，復據證人壬○○、證
    人即被告丙○○於原審審理及證人即被害人辛○○於偵訊時
    證述甚詳（見原審94年11月10日審判筆錄第12頁、94年11月
    17 日審判筆錄第24頁、3170號偵查卷第263頁），則被告乙○○若確有制止丁○○行竊，且被告甲○○亦未在旁把風，
    何以其等要停留在案發現場達 1小時而不駕車離去？由此益
    見其二人前揭所辯，乃係事後卸責之詞，不足採信。
  6.被告甲○○雖又辯稱丙○○強盜財物已逾越原先竊盜之犯意
    範圍，其自無庸負強盜之責云云。惟按共同實施犯罪行為，
    在合同意思範圍內，相互利用他人之行為，以達其犯罪之目
    的，原不必每一階段均參與，祗須分擔犯罪行為之一部，即
    應對於全部所發生之結果共同負責；又共同正犯之意思聯絡
    ，不限於事前有所協議，於行為當時，基於相互之認識，以
    共同犯罪之意思參與者，亦無礙共同正犯之成立。查被告甲○○踹門後人係在貨櫃屋外面，並未進入貨櫃屋內等情，固
    據證人即同案被告丙○○於原審審理時證述甚詳（見原審94
    年11月24日審判筆錄第 2頁），且被害人辛○○、己○○亦
    未證述被告甲○○有進入貨櫃屋內，是被告甲○○就被告丙○○、乙○○進入貨櫃屋內強盜被害人財物之事，雖不知情
    ，亦無預見，而無庸就被告丙○○、乙○○強盜被害人財物
    部分負共犯之罪責；然被告甲○○於發現有人在貨櫃屋內後
    ，即要求丙○○協助，並見丙○○持鋁棒前往協助仍踹門讓
    丙○○進入貨櫃屋內，且停留長達約 1小時迄同案被告丁○○行竊吊桿車及鏟土機得逞後，始一同離開現場，顯見其要
    求丙○○協助之目的，在於便利丁○○在外行竊吊桿車得手
    ，且對丙○○持鋁棒入內將控制被害人，以利行竊吊桿車得
    手，亦有所預見。換言之，此際其與丙○○、乙○○已變易
    原竊盜之犯意而為強盜之犯意，並在合同意思範圍內，相互
    利用丙○○、乙○○強暴、脅迫之手段，而達獲取吊桿車、
    鏟土機財物之目的，故其就強盜吊桿車、剷土機財物部分，
    自與丙○○、乙○○有犯意之聯絡及行為分擔，而應負強盜
    之罪責甚明。
  7.綜上所述，被告乙○○、甲○○、丙○○3 人所辯均不足採
    。此外，車牌號碼2H-506號自用大貨車係德寶營造公司所有
    ，確於94年8月6日凌晨遭竊，亦據被害人林三本於警詢時指
    述甚詳，復有查獲被害人行動電話照片21張（見3170號偵查
    卷第32至34頁）、被害人林三本立具之贓物認領保管單、被
    害人辛○○立具之贓物認領保管單（同上卷第62頁）及臺北
    縣政府警察局新莊分局贓物認領保管單各 1張、內政部警政
    署刑事警察局94年8月9日刑紋字第0940121007號鑑驗書（鑑
    驗結果：經輸入電腦比對再由人工確認結果，車牌號碼2H-5
    06號拖板車上採驗之指紋，其中拖板車駕駛車門指紋與該局
    檔存丙○○指紋卡之左環指指紋相符，拖板車右前角窗指紋
    與該局檔存丁○○指紋卡之右小指指紋相符，見3571號偵查
    卷第94至96頁及本院卷附刑事案件證物採驗紀錄表及採證照
    片）、員警繪製之案發現場圖及案發現場照片24張在卷可稽
    。本案事證明確，被告乙○○、甲○○、丙○○ 3人之犯行
    ，堪以認定，應依法論科。
二、犯罪事實欄三部分：
    上揭犯罪事實欄所載之事實，迭據被告乙○○於警詢、偵查
    、原審及本院審理時均供承不諱，核與被害人戊○○於警詢
    指訴之情節相符，並有扣案貼有乙○○照片之變造戊○○身
    分證 1紙可資佐證，堪認被告乙○○此部分之自白與事實相
    符。而稽核被害人戊○○陳明於92年 9月遺失身分證補發之
    情，且該變造戊○○身分證所載之身分證字號、年籍均與被
    害人戊○○呈報者相符，足證本件此部分係屬換貼照片之變
    造行為，而非偽造。至被告乙○○另交付予該成年男子之另
    幀相片，原係委託其變造駕照，但迄今仍未拿到手等情，亦
    據被告乙○○於本院供述明確（見本院95年 3月15日準備程
    序筆錄），而本院稽核卷內事證，亦查無積極證據足認該成
    年男子已著手變造上開駕照，故此尚不足為被告有罪之認定
    ，附此敘明。是本件此部分事證亦臻明確，被告乙○○此行
    使變造特種文書之犯行，亦堪認定。
三、論罪科刑
  (一)查鋁棒係客觀上足以對人之生命、身體造成危害之工具，屬
    兇器無訛，被告乙○○、甲○○、丙○○ 3人攜帶上開兇器
    至使被害人不能抗拒而為犯罪事實欄二所載之犯行，核其等
    所為，係犯刑法第328條1項之強盜罪，而有同法第321條第1
    項第3至4款之情形，而犯刑法第330條第1項之加重強盜罪。
    被告乙○○、甲○○、丙○○ 3人就強盜吊桿車、鏟土機財
    物部分；被告乙○○、丙○○另就強盜被害人辛○○、己○○財物部分，均有犯意之聯絡及行為分擔，為共同正犯。被
    告乙○○、丙○○以一強暴、脅迫手段，接續強盜被害人辛○○、己○○財物並侵害二人之自由法益，且強盜被害人辛○○事實上支配管領之吊桿車及鏟土機，為同種想像競合犯
    ，應依刑法第55條前段之規定，從一重之結夥 3人攜帶兇器
    之加重強盜罪論處。至被告丙○○於強盜財物時，出言恐嚇
    、毀損及妨害被害人自由之行為，屬施強暴、脅迫行為之當
    然結果，應包括於強盜行為中，不另論罪。
  (二)被告乙○○就犯罪事實欄三所載之犯行，另犯刑法第 216條
    、第 212條之行使變造特種文書罪。又被告乙○○變造特種
    文書復持以行使，其變造特種文書之低度行為為行使之高度
    行為所吸收，不另論罪。被告乙○○與真實姓名年籍不詳之
    成年男子間就變造特種文書罪部分，有犯意之聯絡及行為分
    擔，為共同正犯。另公訴人就被告乙○○行使變造特種文書
    罪之事實雖漏未起訴，惟此部分業據公訴蒞庭檢察官於原審
    當庭追加，且此部分與起訴部分具有實質上一罪之吸收關係
    ，本院自得併予審理。
  (三)被告乙○○所犯上開加重強盜罪與行使變造特種文書罪間，
    犯意各別，罪名互殊，應予分論併罰。又查被告乙○○、甲○○、丙○○分別受有犯罪事實欄一所載犯罪科刑及執行情
    形，有本院被告前案紀錄表 3份在卷可佐，其等受有期徒刑
    執行完畢，5 年以內再（故意）犯本件有期徒刑以上之罪，
    此依修正前、後刑法第47條之規定，均構成累犯，對被告乙○○、甲○○、丙○○而言並無有利或不利之情形，自不生
    新舊法比較問題，應逕依修正前之刑法第47條，各論以累犯
    ，並均依法加重其刑。
四、原審以被告乙○○、甲○○、丙○○均犯罪事證明確，對被
    告乙○○適用刑法第28條、第330條第1項、第216條、第212
    條、第55條、修正前第47條、修正前第41條第 1項前段、第
    38條第1項第2款，罰金罰鍰提高標準條例第1條前段、第2條
    等規定；對被告甲○○、丙○○適用刑法第28條、第 330條
    第 1項、第55條、修正前第47條等規定，並審酌被告乙○○
    、甲○○、丙○○年輕力壯，竟不思以己力賺錢花用，而貪
    圖非份之財，原欲竊取吊桿車、鏟土機變賣，見有人看守，
    竟不離去，反而變為強盜之犯意，以控制被害人之方式強取
    被害人財物，其等所為對被害人財產法益及社會治安造成之
    危害甚鉅，並衡酌本件遭強盜之財物金額、被告 3人於本案
    擔任之角色、分工及參與之情形，暨被告 3人之素行、被告
    丙○○犯後坦承部分犯行，而被告乙○○、甲○○則否認犯
    行，毫無悔意，被告乙○○甚至教唆偽證等一切情狀，就被
    告乙○○所犯上開加重強盜罪部分量處有期徒刑 8年、所犯
    行使變造特種文書部分量處拘役50日；就被告甲○○、丙○○所犯加重強盜罪．分別量處有期徒刑7年2月、7年6月，並
    依修正前刑法第41條第 1項前段對被告丙○○拘役部分，諭
    知如易科罰金，以300元銀元折算1日（茲比較新舊法，依被
    告於犯罪時之刑法第41條第1 項前段規定：「犯最重本刑為
    5年以下有期徒刑以下之刑之罪，而受6個月以下有期徒刑或
    拘役之宣告，因身體、教育、職業、家庭之關係或其他正當
    事由，執行顯有困難者，得以1元以上3元以下折算1 日，易
    科罰金。」而行為時之易科罰金之折算標準，修正前罰金罰
    鍰提高標準條例第2 條前段（現已刪除）規定，就其原定數
    額提高為100倍折算1日，則本件被告行為時之易科罰金折算
    標準，應以銀行100元以上300元以下折算1 日，如折算為新
    台幣後，應以新台幣300元以上900元以下折算1 日。惟刑法
    修正後第41條第1項前段規定：「犯最重本刑為5年以下有期
    徒刑以下之刑之罪，而受6 個月以下有期徒刑或拘役之宣告
    者，得以新台幣1千元、2千元或3千元折算1日，易科罰金。
    」比較修正前後之易科罰金折算標準，以修正前之規定較有
    利於行為人之被告，依修正後刑法第2條第1項前段規定，應
    適用修正前刑法第41條第1 項前段之規定，定其易科罰金之
    折算標準。），復說明扣案之變造戊○○身分證上所貼之「
    乙○○」照片1 張，為被告乙○○所有供本件犯罪事實欄三
    所載變造特種文書犯罪所用之物，業據被告乙○○供承在卷
    ，應依刑法第38條第1項第2款規定予以宣告沒收；另扣案之
    紅色電線1 捆，雖係本件犯罪事實欄二所載加重強盜犯罪所
    用之物，惟非本案被告所有之物，業經被告丙○○供述甚詳
    ；扣案之GPLUS及LG行動電話各1支，分別係被告甲○○、乙○○所有之物，然與本案犯罪行為無涉，亦據被告甲○○、
    乙○○供述在卷，均不予宣告沒收。至被告丙○○持以強盜
    被害人財物之鋁棒1 支，雖係被告丁○○所有供本案犯罪之
    物，惟並未扣案，且被告丁○○、丙○○均供稱業已丟棄至
    基隆河而滅失（見原審94年12月2 日警詢筆錄），為免日後
    執行之困難，亦不予宣告沒收。經核其認事用法，俱無違誤
    ，量刑亦屬適當，檢察官上訴意旨仍執陳詞爭執被告丁○○
    為本件加重強盜罪之共犯，及未能舉出具體事證而逕認被告
    乙○○另涉有偽造署押、行使偽造私文書之犯行。及被告乙○○、甲○○、丙○○仍執陳詞否認有加重強盜犯行（被告
    乙○○對行使變造特種文書部分，業經撤回上訴，僅剩檢察
    官之上訴），均為無理由，應予駁回。
乙、無罪部分
一、公訴意旨另以：被告丁○○與乙○○、甲○○、丙○○基於
    共同意圖為自己不法所有之犯意聯絡，於94年8月6日一同前
    往基隆市○○區○○路接八堵聯絡道南下入口處之德寶公司
    ，由甲○○先將工寮鐵門踹開，並在外把風，再由丙○○持
    鋁棒，並以電線反綁辛○○之手腳及己○○之手，以此強暴
    、脅迫方式，使辛○○、己○○不能抗拒，乙○○、丙○○
    共同下手強盜辛○○、己○○之財物及倉庫內白鐵製把手鐵
    鎚1支及角燈1個，另被告丁○○及綽號「斗樣」之男子，則
    下手強盜車牌號碼2H-506號吊桿車及鏟土機各 1部，因認被
    告丁○○亦涉有刑法第330條第 1項之結夥3人以上攜帶兇器
    之加重強盜罪嫌。
二、按犯罪事實應依證據認定之，無證據不得推定其犯罪事實，
    又不能證明被告犯罪者，應諭知無罪之判決，刑事訴訟法第
    154條第2項、第301條第1項分別定有明文。所謂認定犯罪事
    實之證據，係指足以認定被告確有犯罪行為之積極證據而言
    ，苟未能發現相當證據，或證據不足為不利於被告事實之認
    定時，即應為有利於被告之認定，更不必有何有利之證據，
    亦不能以推測或擬制之方法，以為裁判基礎（最高法院29年
    上字第3105號、40年臺上字第86號判例、56年度臺上字第80
    7 號判決意旨參照）。另按認定犯罪事實，所憑之證據，雖
    不以直接證據為限，間接證據亦包括在內，然無論直接或間
    接證據，其為訴訟上之證明，須於通常一般之人均不致於有
    所懷疑，而得確信其為真實之程度者，始得據之為有罪之認
    定，倘其證明尚未達到此一程度，而有合理性懷疑之存在時
    ，即無從為有罪之認定（最高法院76年臺上字第4986號判例
    意旨參照）。又按刑事訴訟法第161條已於91年 2月8日修正
    公布，其第 1項規定：檢察官就被告犯罪事實，應負舉證責
    任，並指出證明之方法。因此，檢察官對於起訴之犯罪事實
    ，應負提出證據及說服之實質舉證責任。倘其所提出之證據
    ，不足為被告有罪之積極證明，或其指出證明之方法，無從
    說服法院以形成被告有罪之心證，基於無罪推定之原則，自
    應為被告無罪判決之諭知（最高法院92年臺上字第 128號判
    例意旨參照）。再按共同正犯之所以應對其他共同正犯所實
    施之行為負其全部責任者，以就其行為有犯意之聯絡為限，
    若他犯所實施之行為，超越原計畫之範圍，而為其所難預見
    者，則僅應就其所知之程度，令負責任，未可概以共同正犯
    論（最高法院50年臺上字第1060號判例意旨參照）。
三、本件公訴人認被告丁○○涉有上開加重強盜罪犯行，係以證
    人即同案被告丙○○於偵查之證述、證人即被害人辛○○、
    己○○之證述及內政部警政署刑事警察局鑑驗書，為其論據
    。然訊據被告丁○○則堅詞否認有加重強盜之犯行，辯稱：
    其與乙○○、甲○○等人係共謀至上開處所竊取吊桿車及鏟
    土機，其到達現場後即與壬○○下車行竊吊桿車及鏟土機，
    不知案發現場之貨櫃屋內有人在看守，係事後經丙○○告知
    始知丙○○至貨櫃屋內控制被害人並強盜被害人財物之事等
    語。
四、經查：
  (一)被告丁○○至案發現場後即與壬○○一起行竊吊桿車及鏟土
    機，而同案被告丙○○進入貨櫃屋發現並控制被害人之事，
    係丙○○至被害人所在貨櫃屋走出要離開案發現場時，始告
    知坐在吊桿車上之被告丁○○等情，業據證人即同案被告丙○○於原審審理時證述明確（見原審94年11月17日審判筆錄
    第23頁、94年11月24日審判筆錄第 1頁），且同案被告乙○○亦證稱：在案發現場並沒有看見丁○○進入被害人所在貨
    櫃屋內，係看見丁○○在吊桿車旁邊等語（見原審94年11月
    24日審判筆錄第16至17頁），而進入被害人所在貨櫃屋之人
    係同案被告丙○○與乙○○，亦據被害人辛○○、己○○證
    述如前，已足見被告丁○○辯稱其行竊時吊桿車及鏟土機時
    不知貨櫃屋內有人看守等語非虛。再被害人所在之貨櫃屋與
    置放物品之貨櫃屋係併排放置在路旁與道路成90度垂直方向
    ，其靠道路處均無門窗，只有在與道路平行方向處前方開一
    門及兩個窗戶，後方有一窗戶，窗戶玻璃為一般透明，但佈
    滿灰塵無法透視，吊桿車係置於貨櫃屋旁道路下方，離被害
    人所在貨櫃屋窗戶約距離7、8公尺，由吊桿車處無法看清屋
    內情形；另鏟土機係放在置放貨物之貨櫃屋旁路邊，因該貨
    櫃屋擋住被害人所在貨櫃屋大門，故在鏟土機置放處亦無法
    看到被害人所在貨櫃屋情形，而站在兩貨櫃屋隙縫道路上，
    因兩貨櫃屋間隔太近，亦無法看見被害人所在貨櫃屋內情形
    ，有員警李玉山出具之基隆市警察局第三分局報告書、現場
    圖及案發現場之照片數禎在卷可參，益見被告丁○○所辯其
    不知貨櫃屋內有人及屋內情形，堪以採信。又同案被告丙○○告知被告丁○○有人在貨櫃屋及被害人遭綁一事，既在被
    告丁○○駕駛吊桿車欲離開現場之際，因此時吊桿車已置於
    被告丁○○之實力支配之下而竊盜既遂，自無再與同案被告
    丙○○等形成加重強盜罪共犯之餘地。至檢察官上訴意旨雖
    質疑貨櫃屋內有燈光，被告丁○○應早知悉有人看管，對於
    同案被告乙○○、甲○○、丙○○等人強盜犯行當有所預見
    ，然本件初始乃係被告甲○○靠近貨櫃屋後始發現貨櫃屋內
    有人，已如前述，即尚難認彼等初始確已預見貨櫃屋內有人
    ，則於發覺後之後續處理，尚有逃跑等多樣選擇，並非僅有
    強盜一途，公訴人遽認被告丁○○因可預見而共犯之，尚嫌
    率斷。
  (二)同案被告丙○○於偵查時雖證稱：被告丁○○知道被害人遭
    綑綁一事（見3571號偵查卷第 253頁），並於原審訊問時證
    述：被告丁○○在偷車時知道貨櫃屋內有人（見原審94年10
    月5日訊問筆錄第6頁），惟被告丁○○何以知悉被害人遭綑
    綁一事，同案被告丙○○於偵查時並未敘明，且經原審質問
    其如何知道被告丁○○知悉貨櫃屋內有人乙情，其證述：係
    聽乙○○、丁○○講，他們之前有去工寮查看過，知悉裡面
    有人等語（見同上原審筆錄第 6頁），然被告丁○○已否認
    此事，且同案被告丙○○聽聞他人之轉述，係屬傳聞證據，
    自不足為不利被告丁○○之認定。
  (三)至同案被告甲○○於原審審理時雖證述：其發現貨櫃屋裡面
    有人，即回頭告知丙○○，並至乙○○車上告知乙○○貨櫃
    屋內有人一事，當時丁○○跟壬○○在卡車旁邊，乙○○就
    下車跟丁○○講說不要做了，其亦叫壬○○不要做了，壬○○就上車，其與壬○○、庚○○ 3人就在車上等乙○○約不
    到 5分鐘，乙○○上車之後，丁○○也跟著下來，拜託壬○○把卡車倒出來，其跟丁○○講說，之前只是拜託其去找壬○○來開卡車，到現場看到有人還要偷卡車，後來壬○○就
    把卡車倒出來，然後就上車離開現場等語（見原審94年11月
    24日審判筆錄第10至11頁），惟其所述核與同案被告乙○○
    證稱：「我到案發現場時已經發現丁○○在偷卡車，當時壬○○還在我車上，丙○○進去貨櫃屋裡面，我當時還在車上
    講電話，我最後 1個下車，我在車上時，我先叫我弟弟下車
    去看是否有丁○○所講的鋼板，我弟弟說這個地方不是Ｂ點
    （指放贓物之地），我聽完之後我很生氣，就下車找丁○○
    理論，丁○○是說叫我們幫他開卡車，我沒有答應丁○○。
    我就要上車，上車之前，丙○○從貨櫃屋裡面出來，手上拿
    手機，叫我幫他拿一下，我跟丁○○說不要做，他不聽，我
    就過去貨櫃屋門口跟丙○○說我們不做，丙○○就丟壹條長
    壽或是七星的香煙給我，我又丟還他，我就上車，此時丁○○就跑來，叫壬○○幫他倒車，壬○○幫他倒車，倒完車之
    後，我很怕，我叫我弟弟把他叫下來，我們就先走了‧‧‧
    」等語不符，亦與證人壬○○相關證述相左，復與證人壬○○、丙○○、辛○○等人證稱：乙○○、甲○○、丁○○、
    丙○○等人在案發現場停留之時間不吻合，且悖於常情，均
    如前述（參前揭有罪部分一、(二)5.之論述），故同案被告甲○○之證詞，尚不足為不利被告丁○○之認定。再公訴人提
    出之內政部警政署刑事警察局鑑驗書，僅能證明被告丁○○
    駕駛吊桿車之事實，亦不足認定被告丁○○涉有本案加重強
    盜罪行。另被告丁○○於原審準備程序及同案被告丙○○於
    原審準備程序、詰問之初所為係二人共同強盜被害人辛○○
    、己○○係如何不足採乙節，亦據本院認定如前（詳前揭有
    罪部分一、(二)3.(4)之論述），是此部分亦不足作為認定被告
    丁○○涉有本案加重強盜犯行之證據。
五、綜上所述，本件公訴人所提出之證據尚無從證明被告丁○○
    於行竊吊桿車之際，知悉貨櫃屋內有人及被害人遭控制一事
    ，而被告丁○○與同案被告乙○○、甲○○等人至案發現場
    之目的在於行竊吊桿車及鏟土機乙節，亦已認定如前述（詳
    前揭有罪部分一、(二)1.之論述），顯見其與同案被告乙○○
    、甲○○之犯意聯絡在於竊盜，至同案被告乙○○、甲○○
    、丙○○嗣於現場發現貨櫃屋內有人後，另行變更之強盜犯
    意及其後續作為，並不在原先計劃之範圍，且非被告丁○○
    所能預見，依前揭說明，自不能令其就同案被告乙○○、甲○○、丙○○強盜部分，負共同正犯之責，原審基此以不能
    證明被告丁○○犯罪，而諭知其無罪之判決，經核並無不當
    ，檢察官上訴意旨仍執前詞指摘原判決此部分不當，為無理
    由，應予駁回。
六、又被告丁○○既經原審諭知無罪之判決，並經本院駁回檢察
    官之上訴，則臺灣基隆地方法院檢察署95年度偵字第 528號
    、第 529號（含94年度偵字第3913、3948號）移送併案審理
    之強盜犯行，即與本案不生連續犯之裁判上一罪關係，本院
    自無從併予審理，與同署95年度偵字第608號均應退回檢察
    官另行處理，併此敘明。
丙、又本案被告丁○○、壬○○雖涉犯結夥3 人加重竊盜犯行，
    惟因不在本案起訴之範圍，故本院無從併予審判，此部分應
    由檢察官偵查以後另行起訴，附此敘明。
據上論斷，應依刑事訴訟法第368條，判決如主文。
本案經檢察官鄭富銘到庭執行職務。
中    華    民    國    95    年    7     月    11    日
                  刑事第一庭審判長法  官  蔡 長 溪
                                  法  官  林 俊 益
                                  法  官  陳 春 秋
以上正本證明與原本無異。
如不服本判決，應於收受送達後10日內向本院提出上訴書狀，其
未敘述上訴之理由者並得於提起上訴後10日內向本院補提理由書
（均須按他造當事人之人數附繕本）。
                                  書記官  李 家 敏
中    華    民    國    95    年    7     月    17    日
附錄：本案論罪科刑法條全文
刑法第330條第1項
犯強盜罪而有第 321 條第 1 項各款情形之一者，處 7 年以上有
期徒刑。
刑法第216條
行使第 210 條至第 215 條之文書者，依偽造、變造文書或登載
不實事項或使登載不實事項之規定處斷。
刑法第212條
偽造、變造護照、旅券、免許證、特許證及關於品行、能力服務
或其他相類之證書、介紹書，足以生損害於公眾或他人者，處1
年以下有期徒刑、拘役或300元以下罰金。


司法院資訊處製作；財團法人民間司法改革基金會備份。
